臺灣高等法院刑事判決
                                    110年度上訴字第286號
上  訴  人
即  被  告  莊賀程




指定辯護人  吳誌銘律師
上列上訴人即被告因違反槍砲彈藥刀械管制條例案件，不服臺灣
臺北地方法院109年度訴字第407號，中華民國109年10月29日第
一審判決（起訴案號：臺灣臺北地方檢察署109年度偵字第8023
號），提起上訴，本院判決如下：
    主  文
原判決關於非法持有子彈罪、罰金定執行刑部分，均撤銷。
莊賀程犯非法持有子彈罪，處有期徒刑肆月，併科罰金新臺幣伍
仟元，有期徒刑如易科罰金，罰金如易服勞役，均以新臺幣壹仟
元折算壹日。
其他上訴駁回。
前開撤銷改判及上訴駁回所科罰金部分，應執行罰金新臺幣參萬
參仟元，如易服勞役，以新臺幣壹仟元折算壹日。
    犯罪事實
一、莊賀程明知具有殺傷力之子彈，係槍砲彈藥刀械管制條例所
    列管之子彈，非經中央主管機關之許可，不得非法持有，竟
    基於持有具有殺傷力子彈之犯意，自民國107年8、9月間某
    日起，在臺北市○○區○○街000巷00弄00號5樓居處內，因綽號
    「國峰」之年籍不詳成年男子，將附表一編號1所示之具殺
    傷力非制式子彈5顆遺留在上址，莊賀程予以收藏而非法持
    有之。
二、莊賀程明知可發射子彈具有殺傷力之改造手槍，係槍砲彈藥
    刀械管制條例所列管之槍枝，非經中央主管機關之許可，不
    得非法持有，竟基於持有上開槍枝之犯意，自109年1月農曆
    春節期間某日起，在臺北市○○區○○路0段000巷00號3樓之000
    室住處內，向友人毛譽（另經原審法院以109年度訴字第344
    號審理中）借得如附表二所示之可發射子彈具殺傷力之改造
    手槍1枝（槍枝管制編號0000000000號，含彈匣1個）而非法
    持有之。迄至109年2月26日下午1時許，為警持搜索票至上
    開住處執行搜索，並扣得附表一編號1、2之具有殺傷力子彈
    5顆、不具殺傷力之子彈1顆，及附表二所示之改造手槍1枝
    。
三、案經新竹市警察局第二分局報請臺灣臺北地方檢察署檢察官
    偵查起訴。
    理  由
壹、證據能力部分：
一、按被告以外之人於審判外之言詞或書面陳述，除法律有規定
    者外，不得作為證據。另按被告以外之人於審判外之陳述，
    雖不符合同法第159條之1至第159條之4之規定，然經當事人
    於審判程序同意作為證據，法院審酌該言詞陳述或書面陳述
    作成時之情況，認為適當者，亦得為證據。當事人、代理人
    或辯護人於法院調查證據時，知有第159條第1 項不得為證
    據之情形，而未於言詞辯論終結前聲明異議者，視為有前項
    同意，刑事訴訟法第159條第1項、第159條之5分別定有明文
    。該條立法意旨在於傳聞證據未經當事人之反對詰問予以核
    實，原則上先予排除，惟若當事人已放棄反對詰問權，於審
    判程序中表明同意該等傳聞證據可作為證據；或於言詞辯論
    終結前未聲明異議，基於尊重當事人對傳聞證據之處分權，
    及證據資料愈豐富，愈有助於真實發見之理念，且強化言詞
    辯論主義，使訴訟程序得以順暢進行，上開傳聞證據亦均具
    有證據能力。查本件被告以外之人於審判外之言詞或書面陳
    述屬傳聞證據部分，檢察官、被告及辯護人於本院準備程序
    中表示同意有證據能力，且迄於言詞辯論終結前亦未聲明異
    議，復本院認其作成之情形並無不當情形，經審酌後認為適
    當，均應認於本案有證據能力。
二、另本件認定事實引用之卷內其餘非供述證據部分，與本案均
    有關連性，亦無證據證明係實施刑事訴訟程序之公務員以不
    法方式所取得，依刑事訴訟法第158條之4之反面解釋，當有
    證據能力，復於本院審理時，提示並告以要旨，使檢察官、
    被告及辯護人充分表示意見，自得為證據使用。
貳、本院之判斷
一、認定犯罪事實所憑證據及認定之理由
  ㈠上訴人即被告莊賀程於犯罪事實一、二所載時地，非法持有
    附表編號1所示之具有殺傷力子彈5顆、改造手槍1枝等犯罪
    事實，業據被告迭於原審、本院均供承不諱（見原審卷第58
    至59、82頁，本院卷129至130、162頁），核與證人毛譽於
    偵訊中證述情節相符（見北檢109年度偵字第8023號卷《下稱
    偵8023卷》第89至91、111至113頁）。
　㈡並有臺灣臺北地方法院109年度聲搜字第162號搜索票（見偵8
    023卷第25頁）；新竹市警察局第二分局搜索扣押筆錄、扣
    押物品目錄表、扣押物品收據（見偵8023卷第27至33頁）；
    新竹市警察局槍枝初步檢視報告表、槍枝初步檢視承辦人員
    履歷資料、刑案現場（槍枝）照片、新竹市警察局證物處理
    報告書（見偵8023卷第35至43頁）；查獲槍彈之照片10張（
    見偵8023卷第45至49頁）附卷可稽。並有查扣如附表一編號
    1之子彈5顆及附表二之改造手槍1枝可資佐證。　
  ㈢又查扣如附表一、附表二所示之槍、彈，經送請內政部警政
    署刑事警察局鑑定結果，⑴送鑑手槍1枝（槍枝管制編號0000
    000000），認係改造手槍，由仿半自動手槍製造之槍枝，換
    裝土造金屬槍管而成，擊發功能正常，可供擊發適用子使用
    ，認具殺傷力。⑵送鑑子彈5顆，認均係非制式子彈，由金屬
    彈殼組合直徑約8.9mm金屬彈頭而成，採樣2顆試射，均可擊
    發，認具殺傷力。所餘3顆均經試射後，2顆均可擊發，認具
    殺傷力，1顆無法擊發，認不具殺傷力。⑶送鑑子彈1顆，認
    係非制式子彈，由金屬彈殼組合直徑約8.9mm金屬彈頭而成
    ，可擊發，認具殺傷力等情，有內政部警政署刑事警察局10
    9年4月13日刑鑑字第1090020839號鑑定書（見偵8023卷第99
    至104頁）、內政部警政署刑事警察局109年10月5日鑑定函
    （見本院卷第47至48頁）在卷可憑。是以，被告持有附表一
    編號1之具有殺傷力子彈5顆、附表二之改造手槍1枝，應堪
    認定。
　㈣綜上所述，本案事證明確，被告之上開犯行，均堪予認定，
　　自應依法予以論科。
二、論罪
  ㈠被告行為後，槍砲彈藥刀械管制條例第4條第1項第1款於109
    年6月10日以總統華總一義字第10900064791號令公布施行，
    於同年月12日生效。修正後槍砲彈藥刀械管制條例第4條、
    第7條、第8條均增加「制式或非制式」之構成要件，亦即不
    分制式或非制式，凡屬該條例第7條所列各類槍枝型式之槍
    枝，有殺傷力者，均依第7條規定處罰。查：本案被告非法
    持有附表二之可發射子彈具殺傷力之改造手槍之行為，於槍
    砲彈藥刀械管制條例修正前，原依該條例第8條第4項予以論
    處，於該條例修正後，則應依該條例第7條第4項予以論處，
    經比較新舊法結果，修正後之規定並未較有利於被告，依刑
    法第2條第1項前段之規定，自應適用被告行為時即修正前槍
    砲彈藥刀械管制條例第8條之規定論處。
  ㈡被告持有附表一編號1之子彈行為，係犯槍砲彈藥刀械管制條
    例第12條第4項之非法持有子彈罪。另被告持有附表之改造
    手槍行為，係犯修正前槍砲彈藥刀械管制條例第8條第4項之
    非法持有可發射子彈具殺傷力之槍枝罪。
  ㈢被告自107年8、9月間某日起，非法持有附表一編號1所示之
    具有殺傷力子彈5顆；另自109年1月農曆春節期間某日起，
    非法持有附表二之改造手槍1枝，均迄至109年2月26日為警
    查獲止，其持有之子彈、改造手槍行為，均為犯罪行為之繼
    續，並非犯罪狀態之繼續，應各成立一罪。
　㈣又被告於犯罪事實一所載時、地，先非法持有附表編號1所示
    子彈；復於犯罪事實二所載時、地，因向毛譽借得而另行起
    意，非法持有附表二之改造手槍，顯見被告所犯非法持有子
    彈、改造手槍等犯行，並非基於同一犯意所為，是以被告所
    犯上開2罪間，犯意各別，行為互殊，時間、空間並非緊密
    ，應予分論併罰。公訴意旨認係一行為而屬想像競合犯，容
    有誤會，並經檢察官於本院審理中當庭更正（見本案卷第16
    3頁），附此敘明。
  ㈤不適用槍砲彈藥刀械管制條例第18條之規定
　　⒈按「犯本條例之罪自首，並報繳其持有之全部槍砲、彈藥
      、刀械者，減輕或免除其刑；其已移轉持有而據實供述全
      部槍砲、彈藥、刀械之來源或去向，因而查獲者，亦同」
      、「犯本條例之罪，於偵查或審判中自白，並供述全部槍
      砲、彈藥、刀械之來源及去向，因而查獲或因而防止重大
      危害治安事件之發生者，減輕或免除其刑。拒絕供述或供
      述不實者，得加重其刑至三分之一」，槍砲彈藥刀械管制
      條例第18條第1項、第4項分別定有明文。
　　⒉被告主張自首、減輕其刑；及辯護人主張依槍砲彈藥刀械
      管制條例第18條第4項之規定減輕其刑乙節，經查：
　　　⑴本案係新竹市警察局第二分局先於109年2月間，查獲毛
        譽持有槍彈犯行後，依據毛譽之供述及其提供與被告間
        之微信對話紀錄，查知毛譽將槍枝借予被告，因而向原
        審法院聲請核發搜索票，獲准後持票至被告住處執行搜
        索而查獲槍、彈等情，業據本院調閱109年度聲搜字第1
        62號卷查閱無誤（外放不公開卷證，宣判後已還卷），
        是認被告並非自首，不符合槍砲彈藥刀械管制條例第18
        條第1項之減刑規定。
　　　⑵雖被告於本案查獲後坦承槍、彈來源為毛譽、綽號「國
        峰」之年籍不詳成年男子，惟查：槍砲彈藥刀械管制條
        例第18條第4項明定「於偵查或審判中自白，並供述全
        部槍砲、彈藥、刀械之來源及去向」，且「因而查獲或
        因而防止重大危害治安事件之發生者」為要件，而本案
        員警先查獲毛譽之持槍犯行，顯非被告供述槍枝之來源
        而查獲，又被告所供述之子彈來源，僅為綽號「國峰」
        之年籍不詳成年男子，此部分無從「因而查獲或因而防
        止重大危害治安事件之發生」。從而，此部分亦不符合
        槍砲彈藥刀械管制條例第18條第4項之減刑規定。
  ㈥不適用刑法第59條之規定
    本案被告雖未持查扣之槍、彈違犯他案，惟因槍、彈對於社
    會治安之危害甚大，被告持有具殺傷力子彈約1年餘、數量5
    顆，且持有之時間非短；又被告持有改造手槍約1月餘，雖
    持有時間尚短，惟被告既已持有具殺傷力之子彈後，特意向
    友人毛譽借得附表二之改造手槍而持有，如非員警及時查獲
    槍、彈，後果難以想像，是就被告犯罪情狀以觀，顯係漠視
    法紀，尚非一時失慮致罹刑章，客觀上難以引起一般人之同
    情，其犯罪情狀，並無有任何情堪憫恕或特別可原諒之處，
    自無刑法第59條之適用。
三、不另為無罪之諭知
  ㈠公訴意旨另以：被告於107年8、9月間某日，在臺北市○○區○○
    街000巷00弄00號5樓居處內，因綽號「國峰」之年籍不詳成
    年男子，將附表一編號2所示之子彈1顆遺留在上址，被告予
    以收藏而非法持有之，因認被告此部分亦涉犯槍砲彈藥刀械
    管制條例第12條第4項之非法持有子彈罪嫌等語。
  ㈡犯罪事實應依證據認定之，無證據不得認定犯罪事實；又不
    能證明被告犯罪者，應諭知無罪之判決，刑事訴訟法第154
    條第2項、第301條第1項分別定有明文。又犯罪事實之認定
    ，應憑真實之證據，倘證據是否真實尚欠明確，自難以擬制
    推測之方式，為其判斷之基礎；而認定犯罪事實之證據係指
    足以認定被告確有犯罪行為之積極證據而言，該項證據自須
    適合於被告犯罪事實之認定，始得採為斷罪之資料，最高法
    院53年台上字第656號著有判決先例。
　㈢經查：被告持有附表一編號2之子彈1顆，業經內政部警政署
    刑事警察局試射、鑑定結果，因無法擊發，認不具殺傷力等
    情，有內政部警政署刑事警察局109年10月5日鑑定函附卷可
    稽（見本院卷第47至48頁），是依本案卷證資料，無從認定
    附表一編號號2之子彈具有殺傷力，此部分本應為無罪之諭
    知，惟因此部分若成立犯罪與本院前開論科之非法持有子彈
    間，具有實質上一罪關係，自不另為無罪之諭知。
參、駁回上訴之理由（非法持有改造手槍部分）
一、原審以被告非法持有可發射子彈具殺傷力之槍枝犯行，罪證
    明確，適用修正前槍砲彈藥刀械管制條例第8條第4項、刑法
    第42條第3項前段、第38條第1項等規定，以行為人之責任為
    基礎，審酌扣案改造手槍為具有殺傷力之高度危險管制物品
    ，被告仍無視法律嚴禁而持有，對大眾安全及社會治安潛在
    威脅甚大，所為殊值非難，惟念其犯後尚能坦認犯行，且持
    有扣案手槍期間並未持以從事犯罪行為，對社會安全尚未造
    成具體實害，兼衡其自陳高中肄業之智識程度、現從事清潔
    工作、未婚、現須扶養父親之生活狀況（見原審卷第83頁）
    ，暨其犯罪動機、目的及手段等一切情狀，量處有期徒刑3
    年，併科罰金新臺幣（下同）3萬元，並諭知以1000元折算1
    日之罰金易服勞役之折算標準，另說明附表二之扣案改造槍
    枝1枝（含彈匣1個）為違禁物，應依刑法第38條第1項之規
    定宣告沒收。經核原判決此部分認事、用法並無違法或不當
    ，業已斟酌刑法第57條各款所列情狀，量刑之宣告亦稱妥適
    ，而未逾越法定刑度，符合比例原則。
二、被告提起上訴意旨略以：被告符合槍砲彈藥刀械管制條例第
    18條第1、4項及刑法第59條之減刑規定，請求從輕量刑云云
    。經查：
 ㈠按刑之量定，為求個案裁判之妥當性，法律賦予法院裁量之權
    。量刑輕重，屬為裁判之法院得依職權自由裁量之事項，苟
    其量刑已以行為人之責任為基礎，並斟酌刑法第57條各款所
    列情狀，在法定刑度內，酌量科刑，如無偏執一端，致明顯
    失出失入情形，上級審法院即不得單就量刑部分遽指為不當
    或違法。
　㈡原判決就被告所犯非法持有可發射子彈具殺傷力之槍枝罪，
    量刑時已詳予審酌刑法第57條各款及前開所列情狀，予以綜
    合考量，又被告所犯修正前槍砲彈藥刀械管制條例第8條第4
    項之非法持有可發射子彈具殺傷力之槍枝罪，法定刑為「有
    期徒刑3年以上10年以下，併科700萬元以下罰金」，而原判
    決量處有期徒刑3年、併科罰金3萬元，已屬有期徒刑之最低
    刑度、罰金刑之低度刑度，另被告並不適用槍砲彈藥刀械管
    制條例第18條第1、4項及刑法第59條減輕其刑等規定，均如
    前述，原判決諭知之上開刑度，已屬寬容，並符合比例原則
    。且原判決就此部分之刑罰裁量職權行使，既未逾越法律所
    規定之範圍，亦無濫用權限之情形，難遽謂原判決就此部分
    之量刑有何不當，縱與被告主觀上之期待有所落差，仍難指
    其量刑有何不當或違法，被告就此部分仍執前詞提起上訴，
    為無理由，應予駁回。
肆、撤銷改判之理由及科刑審酌事項（非法持有子彈、罰金定執
    行刑及沒收部分)
一、原審就被告所犯附表一編號1之非法持有子彈5顆犯行，罪證
    明確，予以論罪科刑，固非無見，惟查：⑴被告持有附表一
    編號2之子彈1顆，不具殺傷力，已如前述，此部分應不另為
    無罪之諭知，原判決予以論科，尚有未洽。⑵就本案查扣之
    附表一編號1、2之子彈，均經試射完畢而不具子彈之形式，
    且無殺傷力，均非屬違禁物，自不得宣告沒收，原判決就附
    表一編號1之其中2顆子彈、附表一編號2之1顆子彈，因未及
    試射鑑驗，認有殺傷力而宣告沒收子彈3顆，亦有未洽。被
    告亦以符合槍砲彈藥刀械管制條例第18條第1、4項之減刑規
    定、刑法第59條之情堪憫恕為由提起上訴，均無理由，已如
    前述，然因原判決就被告非法持有子彈部分另有上開可議之
    處，自應由本院將原判決此部分暨罰金定執行刑部分，均予
    以撤銷改判。
二、爰以行為人之責任為基礎，審酌扣案如附表一編號1所示之
    子彈5顆，為具有殺傷力之子彈，核屬高度危險管制物品，
    對大眾安全及社會治安具有潛在威脅性，被告仍非法持有之
    ，應予非難；並審及被告持有子彈期間自107年8、9月間某
    日起，迄至109年2月26日為警查獲止，已有1年餘，其持有
    具殺傷力子彈之數量為5顆，持有期間並未持以從事犯罪行
    為，對社會安全尚未造成具體實害；兼衡被告之智識程度、
    家庭經濟狀況（見本院卷第164頁），暨犯後態度等一切情
    狀，量處如主文第2項所示之刑，並諭知有期徒刑易科罰金
    、罰金易服勞役之折算標準。
三、被告前開撤銷改判及上訴駁回所科處之罰金刑部分，衡酌其
    所犯持有改造手槍、子彈之罪名、態樣、手段、所侵害法益
    大致相同等情，而為整體非難評價後，依刑法第51條第7款
    之規定，定其應執行刑如主文第4項所示之罰金刑，並諭知
    罰金易服勞役之折算標準。
四、本案查扣之子彈部分，均經鑑驗單位試射而不復存在，自不
    併予宣告沒收，併此敘明。
據上論斷，應依刑事訴訟法第368條、第369條第1項前段、第364
條、第299條第1項前段，判決如主文。
本案經檢察官陳建宏提起公訴，檢察官陳正芬到庭執行職務。
中　　華　　民　　國　　110 　年　　5 　　月　　27　　日
              　  刑事第二十三庭審判長法　官  許永煌
　　　　　　　　　　　　　　　　　    法　官  吳定亞
　　　　　　　　　　　　　　　　　    法　官  黃美文
以上正本證明與原本無異。
如不服本判決，應於收受送達後20日內向本院提出上訴書狀，其
未敘述上訴之理由者並得於提起上訴後20日內向本院補提理由書
（均須按他造當事人之人數附繕本）「切勿逕送上級法院」。
                                　    書記官  彭威翔
中　　華　　民　　國　　110 　年　　5 　　月　　28　　日
附錄：本案論罪科刑法條全文
修正前槍砲彈藥刀械管制條例第8條： 
未經許可，製造、販賣或運輸鋼筆槍、瓦斯槍、麻醉槍、獵槍、
空氣槍或第四條第一項第一款所定其他可發射金屬或子彈具有殺
傷力之各式槍砲者，處無期徒刑或五年以上有期徒刑，併科新臺
幣一千萬元以下罰金。
未經許可，轉讓、出租或出借前項所列槍枝者，處五年以上有期
徒刑，併科新臺幣一千萬元以下罰金。
意圖供自己或他人犯罪之用，而犯前二項之罪者，處無期徒刑或
七年以上有期徒刑，併科新臺幣一千萬元以下罰金。
未經許可，持有、寄藏或意圖販賣而陳列第一項所列槍枝者，處
三年以上十年以下有期徒刑，併科新臺幣七百萬元以下罰金。
第一項至第三項之未遂犯罰之。
犯第一項、第二項或第四項有關空氣槍之罪，其情節輕微者，得
減輕其刑。
槍砲彈藥刀械管制條例第12條： 
未經許可，製造、販賣或運輸子彈者，處1年以上7年以下有期徒
刑，併科新台幣500萬元以下罰金。
未經許可，轉讓、出租或出借子彈者，處6月以上5年以下有期徒
刑，併科新台幣300萬元以下罰金。
意圖供自己或他人犯罪之用，而犯前二項之罪者，處3年以上10
年以下有期徒刑，併科新台幣700萬元以下罰金。
未經許可，持有、寄藏或意圖販賣而陳列子彈者，處5年以下有
期徒刑，併科新台幣300萬元以下罰金。
第1項至第3項之未遂犯罰之。
附表一：
編號 名       稱 數量  鑑定結果  1 非制式子彈  5顆 由金屬彈殼組合直徑約8.9mm金屬彈頭而成，均可擊發，認具殺傷力。       2 非制式子彈  1顆 無法擊發，認不具殺傷力 



附表二：
槍枝名稱 數量 鑑定結果 改造手槍（槍枝管制編號0000000000號，含彈匣1個） 1枝 由仿半自動手槍製造之槍枝，換裝土造金屬槍管而成，擊發功能正常，可供擊發適用子使用，認具殺傷力。